最高法院刑事判決　　　　　　　　　　　　　　　八十六年度台上字第三七○三號
　　上 訴 人　台灣高等法院檢察署檢察官
　　被　　告　丙○○
　　　　　　　甲○○
　　　　　　　乙○○
右上訴人因被告等背信案件，不服台灣高等法院中華民國八十五年四月二十三日第二
審更審判決（八十四年度上更(二)字第六六六號，起訴案號：台灣台北地方法院檢察署
八十一年度偵續(二)字第二四八號），提起上訴，本院判決如左：
    主  文
原判決撤銷，發回台灣高等法院。
    理  由
本件原判決以公訴意旨略稱：被告丙○○、甲○○、乙○○與已死亡之朱星鑑係台北
市○○○路六○○號十樓隆威金銀珠寶有限公司（下稱隆威公司）之投資人，該公司
自各投資人之投資款中提出百分之三十計新台幣（下同）一億二千萬元，作為共管基
金，交由投資人組成之委員會選出被告等三人及朱星鑑共同管理，並以該四人名義共
同存入台北市第三信用合作社西園分社（簡稱三信）及上海商業儲蓄銀行信義分行之
活期存款帳戶內，詎被告等竟於民國七十九年四月間將上開款項提領，交由該公司負
責人任曉康款潛逃，違背管理共管基金之任務，致生損害於投資人楊正直、曾柏英
、楊玫玟、高慧澎、林孝萱、曾祥、張秀珠、胡燕雪等人之財產，因認被告等涉犯刑
法第三百四十二條第一項背信罪嫌云云，但經調查證據結果，以被告等犯罪不能證明
，因而維持第一審諭知被告等無罪之判決，駁回檢察官在第二審之上訴，固非無見。
惟查原判決認被告等係在投資人開會決議，放棄共管基金，改以任曉康提供之加拿大
公司股票為擔保之情形下，始在取款條上用印，同意任某領取共管基金九千餘萬元，
無非依憑被告等之辯解，證人王首民、古政墘、張文棋、牟國概、貢更生之證述，與
隆威公司之公告、說明書、同意保管書等卷內資料為據。第查所謂投資人開會放棄共
管基金，究有無其事，依卷證所示，仍有顯然疑點：(一)九千餘萬元，係於七十九年四
月三日提領，有三信取款條可憑（見續字第二三三號卷四一頁），而隆威公司公告發
放有價證券供擔保，係在其後之四月五日，其實際發放日，則在同年月二十六日或二
十七日以後，亦有該公告、同意保管書及被告等之狀述足憑（見偵查卷三五頁、偵續
(一)卷二三、二五頁），在此之前，投資人既未獲取任何擔保，以常情言，應無輕率放
棄共管基金之理。(二)依證人即三信職員呂健勇所述：「公司負責人任先生要求提領巨
款結清這戶頭，因金額很大，要求我們人員幫忙送到公司去」、「他說有些章是公司
職員的，章在公司，要求我們去公司蓋，在完成手續以後，錢才交給他們點清」、「
是（這些印鑑全部符合才能領），印鑑少一個也不行」、「（從送錢去他們公司到完
成手續離開）約三十分鐘」、「我不清楚（他們公司是否為蓋章的事有開會）」各語
（見偵續卷三一、三二頁），與被告等所辯，彼等當時不願蓋章，公司即刻以廣播召
集投資人開會決議各詞及被告等當庭所供「三信西園分社將款提至公司，任某要我們
進去補蓋章，我們說要開會，不可作主，當天開會，下午四點多開會，一個多小時，
任某拿出一、二千萬加幣股票，開會同意，隔天許（靜蘭）、林（文貴）才蓋章，何
（敏華）當天蓋章」等詞（見偵查卷一三頁、偵續卷二十頁、偵續二卷一四頁反面）
，相互對照，彼此對於何時完成蓋章手續及有無召開會議之供述，顯有齟齬。(三)偵查
卷附告訴狀所列之被害投資人達一百三十一名之多，且系爭供擔保之共管基金亦有一
億二千萬元鉅額，而廢除基金，事關重大，焉能僅據臨時廣播召集在場投資人作此變
更決議﹖此為常識上所不能容許之事項，至為顯然。(四)依證人王首民、古政墘所證：
「七十九年四月初，任曉康獲得保釋後，投資人急著要出金，任曉康為了取信投資人
，就拿這些股票、路透社的交易行情表，要求大家把憑證拿去換這些股票」（見原判
決理由二項(三)點所引及偵續卷五七頁筆錄）等語以觀，隆威公司似為防止大量出金，
始許以憑證換股票藉為安撫眾人不安情緒，該公司此一舉措，能否解為廢止共管基金
之決議，殊非無疑。(五)證人貢更生稱「開會決議內容是將契約書轉為股票，開完會，
任曉康很高興，因投資人都同意，他託人將加拿大股票全部運過來，換股手續我不太
瞭解」（見原審卷一四二頁反面），依此供述，任曉康係於開完會後，始託人從加拿
大運來股票，但被告則俱稱任曉康於開會時拿出一、二千萬加幣股票云云（見偵續二
卷一四頁），兩者所述，大相逕庭。如彼所指者皆為同一會議，且均在場見聞，何故
竟有如此出入﹖綜上各情，被告等所指之投資人會議，實情如何﹖於何時開會﹖其會
議之性質及決議內容如何﹖俱欠明瞭。乃原審對於上述卷內證據所存在之諸多矛盾、
違情事項，未加釐清，亦未於判決內明其證據取捨之依據，即遽認所謂之投資人決
議為實在，憑以認定被告等無背信故意，自有調查職責未盡之違誤。又本院前次發回
意旨，已具體指明應傳訊會議紀錄人以查明會議真相。就此原判決雖謂該紀錄人僅知
其為葉雯，但此葉雯是否真實名姓，無從查考云云。第查隆威公司為登記有案之公司
，有公司執照影本可按（見偵續卷四三頁），自非不得向該管機關調取公司組織成員
資料，並據以傳訊該成員查明有無葉雯其人及其所在。原審疏未注意及此，遽認調查
之途徑已窮，亦嫌速斷，自難昭折服。檢察官上訴論旨，指摘原判決調查職責未盡，
非無理由，應認原判決仍有撤銷發回更審之原因。又本件雖係刑事訴訟法第三百七十
六條第五款所列之案件，惟於修正刑事訴訟法施行前，原得上訴於第三審法院，且已
繫屬於法院，依刑事訴訟法施行法第五條第一項規定，仍應依施行前之法定程序終結
之，附此明。
據上論結，應依刑事訴訟法第三百九十七條、第四百零一條，判決如主文。
中      華      民      國    八十六    年      六      月     十九     日
                              最高法院刑事第六庭
                                  審判長法官  黃  劍  青
                                        法官  劉  敬  一
                                        法官  林  增  福
                                        法官  林  文  豐
                                        法官  邵  燕  玲
      右正本證明與原本無異
                                              書  記  官
中      華      民      國    八十六    年      六      月     三十     日
